臺灣桃園地方法院民事判決　　　　　　　　　　　　　九十二年簡上字第一九一號
　　上　訴　人　乙○○
　　訴訟代理人　施小凡律師
　　被　上訴人　甲○○○
　　訴訟代理人　唐平洲
右當事人間請求給付租金事件，上訴人對於中華民國九十二年六月十六日本院中壢簡
易庭九十二年度壢簡字第二五三號第一審判決提起上訴，經本院於民國九十三年一月
十三日言詞辯論終結，判決如左：
    主      文
上訴駁回。
第二審訴訟費用由上訴人負擔。
    事      實
甲、上訴人方面：
一、聲明：原判決廢棄，被上訴人於第一審之訴駁回。
二、陳述：除與原審判決書所載者相同茲予引用外，補稱：
    民國八十九年一月起至九十年十月止，上訴人向被上訴人承租房屋，租金約定每
    月新台幣（下同）五千元，被上訴人於九十年十一月間勒令上訴人搬遷，惟上訴
    人已以現金方式給付被上訴人租金，並無積欠被上訴人租金。又被上訴人直至上
    訴人遲延給付租金達一年十個月方提出支付命令之聲請，顯違常理，被上訴人八
    十八年至九十年間雖無租金所得申報資料，惟此並不表示上訴人未給付租金。
三、證據：除援用原審之立證方法外，另提出：八十四年一月一日至八十五年一月一
    日之房屋租賃契約書、存摺各一份，及聲請本院訊問證人陽明孝、邱泉文、唐肇
    良、許金英、唐惠敏為證。
乙、被上訴人方面：
一、聲明：求為判決如主文所示。
二、陳述：除與原判決記載相同者茲予引用之外，補稱：證人陽明孝、邱泉文所言不
    實，上訴人自八十九年一月起到九十年十月間止，共二十二個月，皆無繳納租金
    。
三、證據：援用原審之立證方法。
丙、本院依職權向財政部台灣省北區國稅局中壢稽徵所函查被上訴人是否有自八十八
    年至九十年間之租金所得申報資料。
    理      由
一、本件被上訴人起訴主張：上訴人於八十八年一月間與被上訴人簽訂房屋租賃契約
    ，期限自八十八年一月一日起至九十年十二月三十日止，每月租金五千元。詎料
    上訴人於九十年十一月間搬離後，總計尚積欠二十二個月租金共計十一萬元未為
    給付（即自八十九年一月間起至九十年十月止之租金），屢經向上訴人催討，均
    置之不理，為此提起本件訴訟等語。上訴人則以：八十九年一月至九十年十月止
    ，上訴人確曾向被上訴人承租房屋，租金每月五千元，被上訴人於九十年十一月
    間勒令上訴人搬遷，惟上訴人已以現金方式給付被上訴人租金，並無積欠被上訴
    人租金。又被上訴人直至上訴人遲延給付租金達一年十個月方提出支付命令之聲
    請，顯違常理，被上訴人八十八年至九十年間雖無租金所得申報資料，惟此並不
    表示上訴人未給付租金云云置辯。
二、本件被上訴人主張：上訴人於八十八年一月間與被上訴人簽訂房屋租賃契約，約
    定由上訴人承租桃園縣平鎮市○○街十六巷十八號一樓房屋，租賃期限自八十八
    年一月一日起至九十年十二月三十日止，每月租金五千元，上訴人於九十年十一
    月間搬離承租房屋等情，業據上訴人所不爭執，堪信為真實。至被上訴人主張：
    上訴人自承租前開房屋後，自八十九年一月間起至九十年十一月搬離為止，總計
    尚積欠二十二個月租金共計十一萬元未為給付（即自八十九年一月間起至九十年
    十月止之租金），屢經向上訴人催討，均置之不理等情，則為上訴人所矢口否認
    ，並以前揭情詞置辯。是本件之爭點乃在於：上訴人究竟有無繳納八十九年一月
    間起至九十年十月止之房屋租金？經查：
（一）按「給付之訴固應由原告先負舉證責任，然若原告主張之債權額，被告不為否
      認，而另以有清償抵銷或免除等債之消滅原因為抗辯者，其舉證責任，即應由
      被告負之。」最高法院四十三年度台上字第一三號判決定有明文。再按民事訴
      訟法第二百七十七條前段規定：「當事人主張有利於己之事實者，就其事實有
      舉證之責任。」；又所謂舉證責任者，乃特定法律效果之發生或不發生所必要
      之事實存在與否不明之場合，當事人之一造因此事實不明，將受不利益之判斷
      ，乃必須就該事實提出有關證據，使法院信其主張為真實；另當事人所提出供
      法院認定事實之證據，雖不以直接證據為限，間接證據亦包括在內，然無論直
      接或間接證據，其為訴訟上之證明，必須於通常一般之人均不致有所懷疑，得
      確信其為真實之程度者，始得據為提出該證據之一造之有利認定。倘其證明尚
      未達到此一程度，而有其他合理之懷疑存在時，提出該證據之一造若就此合理
      懷疑事項，未能為必要之說明者，仍不能遽為提出該證據之一造之有利認定，
      最高法院四十八年度臺上字第八八七號判例可資參照。又按「稱租賃者，謂當
      事人約定，一方以物租與他方使用、收益，他方支付租金之契約。」民法第四
      百二十一條第一項定有明文。本件上訴人既不否認確曾向被上訴人承租本件桃
      園縣平鎮市○○街十六巷十八號一樓之房屋，並於被上訴人所主張之八十九年
      一月間起至九十年十月止仍占有使用前述租賃標的物無誤，則上訴人依法即有
      支付租金之義務，上訴人既以其業已給付前述租金為由以為抗辯，揆諸前述說
      明，即應由上訴人負擔舉證責任，核先敘明。
（二）本件上訴人抗辯其業已給付被上訴人自八十九年一月間起至九十年十月份為止
      之房屋租金，其所憑之證據無非以其曾親自或委託其子即證人陽明孝及邱泉文
      向被上訴人繳交，且曾多次交由被上訴人之子女收受前述租金云云。惟查被上
      訴人之子女即證人唐肇良、唐惠敏於本院準備程序到庭證述時，皆陳稱渠等因
      並未與父母同居，故從未曾收受前述上訴人所稱已繳納之租金（參見本院九十
      二年十二月三日準備程序筆錄），於此已難認上訴人之陳述為真。況上訴人多
      次繳交租金皆未要求被上訴人出具受領租金之收據此點，亦難認上訴人此舉於
      常理相符。況證人陽明孝於本院作證時陳稱：「我記得去年（九十一年），（
      後改稱）應該是九十年間，確實時間我不清楚，我媽媽有託我拿錢過去，有時
      候五千，有時候一萬元」、證人邱泉文到庭證稱：「‧‧‧我有好幾次幫我媽
      媽繳租金，確實時間我不記得。」等語，足認證人就其代繳租金之確實時間並
      不確定，基於證人記憶之可變化性，以及證人與待證方之親疏關係，此皆足以
      影響證人證言之證明力，復佐以本件上訴人係自八十六年起即向被上訴人承租
      前述房屋使用，則證人亦可能係代繳八十九年一月前之房屋租金，況本院依職
      權向財政部臺灣省北區國稅局中壢稽徵所查詢，被上訴人是否有自八十八年至
      九十年間之租金所得申報資料，經該所回函答覆：「經查甲○○○君八十八年
      至九十年間並無租金所得申報資料。」，亦可徵本件並無被上訴人於該段時間
      內確有租金收入之證據。是本院審酌前述之各種直接、間接證據後，認上訴人
      抗辯其確曾給付八十九年一月間起至九十年十月份止之房屋租金，就此部分之
      舉證尚嫌不足，難認其抗辯於法有據。
（三）本件上訴人既無法證明其確實曾繳交自八十九年一月間起至九十年十月份為止
      之房屋租金，則被上訴人依據租賃關係請求上訴人給付租金一十一萬元，即屬
      於法有據，應予准許。末按「遲延之債務，以支付金錢為標的者，債權人得請
      求依法定利率計算之遲延利息。」、「應付利息之債務，其利率未經約定，亦
      無法律可據者，週年利率為百分之五。」民法第二百三十三條第一項前段、第
      二百零三條分別定有明文。從而本件被上訴人併請求自支付命令送達翌日之九
      十一年十月十七日起至清償日止，按年息百分之五計算之利息，即屬正當，應
      予准許。原審法院雖以上訴人經合法通知無正當理由不到庭而為一造辯論判決
      ，惟其結論並無二致，故上訴意旨指摘原判決不當，求予廢棄改判，為無理由
      ，應予駁回。
三、本件事證已臻明確，兩造其餘之攻擊防禦方法，核與判決結果並無影響，無庸再
    逐一論述，併此敘明。
四、據上論結，本件上訴為無理由，依民事訴訟法第四百三十六條之一第三項、第四
    百四十九條第一項、第七十八條，判決如主文。
中　　　華　　　民　　　國　　九十三　　年　　　二　　　月 　　 　三　　日
                                        臺灣桃園地方法院民事第一庭
~B審判長法官  郭琇玲
~B法　　　官　賴惠慈
~B法　　　官　陳清怡
右為正本係照原本作成。
如對本判決上訴，須於判決送達後二十日內向本院提出上訴狀。
中　　　華　　　民　　　國　　九十三　　年　　　二　　　月 　　 　六　　日
~B法院書記官　周育義
